臺灣桃園地方法院刑事判決　　　　　　　　　　　　　九十年度易字第二五四一號
　　公　訴　人　臺灣桃園地方法院檢察署檢察官
　　被　　　告　丙○○
右列被告因過失致死等案件，茲經檢察官提起公訴（九十年度偵字第一四八八三號）
，本院判決如左：
    主      文
丙○○因過失致人於死，處有期徒刑壹年。緩刑肆年。
    事      實
一、丙○○於民國（下同）八十九年十二月間起，利用甲○○向廖新坡承租其所有位
    於桃園縣中壢市○○路○段四五號一樓開設「太祖魷魚羹小吃店」，在店內裝署
    冰箱三部、電視、電風扇等電器設備，供為營業所用，本應注意於設置電器時同
    一電源迴路不得使用過載，並隨時或定期檢修、維護屋內電器之正常使用情形，
    避免因電器長期使用同一電源迴路過載引燃之危險發生，而依當時情形又無不能
    注意之情事，竟疏於注意，於裝置上開電器時，未委專業人員為必要之電源迴路
    檢查，即利用一樓西側南端之電源插座供給二部電扇電源，及使用延長線連接電
    源至一樓西側南端，供給二部冰箱、一部電視機使用之電源，再以明線方式於同
    一電源插座處並聯安裝一迴路至西側北端之雙連插痤，供應一臺大型冰箱之電源
    ，平日亦未隨時或定期檢修、保養、更新，維護電源供應設備，復因經營小吃店
    之需要，上開電器多未於離去時切斷電源斷電，保持長期使用狀態。嗣於九十年
    五月二十九日上午八時許，因多部電器長期使用同一電源迴路，在過載狀況下產
    生高溫而發火延燒一樓電器、裝潢及其他物品，所產生之高溫熱氣竄入二樓，導
    致正在二樓熟睡之鄭淑華、陳祉蓉、陳昱宏（即甲○○之妻與子）走避不及受困
    ，隨即為接獲報案之消防隊員救出送林口長庚紀念醫院救治，惟均因吸入過多熱
    氣，引發吸入性嗆傷併發肺水腫，陳昱宏、陳祉蓉分別延至九十年五月三十日下
    午三時四十八分及同日晚間十時四十三分，鄭淑華延至同年六月二日凌晨一時三
    分許，急救無效而死亡。
二、案經臺灣桃園地方法院檢察署檢察官相驗後自動檢舉偵查起訴。
    理      由
一、訊據被告丙○○固場承於前揭時地其所開設之太祖魷魚羹小吃店失火導致鄭淑華
    、陳祉蓉、陳昱宏死亡等事實，惟否認有何過失犯行，辯稱：不知電器均使用同
    一電源迴路云云。惟查，右揭事實，業據被害人甲○○即鄭淑華之配偶、陳祉蓉
    與陳昱宏之父於警訊時指述綦詳，又依證人乙○○證述及據本件火災現場經桃園
    縣消防局火災調查課現場勘驗結果認：現場係使用單相一一○伏特之電源，依現
    場使用電器之容量估算，位在小吃店西側南端處之冰箱使用時，其電源線之負載
    電流約為六至八安培，位在通道西側北端處之冰箱使用電源之負載則為八至十安
    培，三臺冰箱均使用時負載電流合計約為十四至十八安培，而其壓縮機啟動時之
    瞬間電流可高達五至六倍，此外現場尚有待機之電視機一臺及電風扇二支，其用
    電情形顯有過載之狀態，且上開電器均有長時間使用之情形，於過載之狀態下，
    電源迴路會產生高溫，又檢視現場發現牆壁均有裝淇木板（三夾板），故起火原
    因以電器因素（過載）引火可能性較大等情，有桃園縣消防局火災原因調查報告
    書一件及現場照片共六十二張在卷可稽。再本件被害人鄭淑華、陳祉蓉、陳昱宏
    三人因此受傷死亡，亦經臺灣桃園地方法院檢察署檢察官督同法醫、檢驗員相驗
    屬實，製有勘驗筆錄、相驗屍體證明書、驗斷書在卷可資佐證。按被告使用上開
    房屋裝置多部耗電之電器開設小吃店時，本應注意於設置電器時同一電源迴路不
    得使用過載，並隨時或定期檢修、維護屋內電器之正常使用情形，避免因電源長
    期使用同一電源迴路過載引燃之危險發生，而必要時亦應委請專業人員檢查電源
    迴路，而依當時情形，又無不能注意之情事，竟疏於注意，於裝置前揭電器時，
    未委請專業人員為必要之電源迴路檢查，即利用一樓西側南端之電源插座供給二
    部電扇電源，及使用延長線連接電源至一樓西側南端，供給二部冰箱、一部電視
    機使用之電源，再以明線方式於同一電源插座處並聯安裝一迴路至西側北端之雙
    連插痤，供應一臺大型冰箱之電源，平日亦未隨時或定期檢修、保養、更新，維
    護電源供應設備，復因經營小吃店之需要，上開電器多未於離去時切斷電源斷電
    ，保持長期使用狀態，終因多部電器長期使用同一電源迴路，在過載狀況下產生
    高溫而發火延燒一樓電器、裝潢及其他物品導致本件火災之發生，其有過失至為
    明顯，且其過失行為與本火災發生及被害人鄭淑華、陳祉蓉、陳昱宏三人死亡間
    ，均有相當因果關係。被告前開無過失之辯解，顯與事實不符，不足採信，是本
    件事證明確，被告過失犯行洵堪認定。
二、按刑法上之失火罪，其所直接被害之法益為一般社會之公共安全，雖私人之財產
    法益亦同時受其侵害，但既屬公共危險罪章，自以社會公安之法益為重，此觀於
    燒燬自己所有物致生公共危險時並應論罪之點，亦可得肯定之見解，故以一個失
    火行為燒燬多棟建築物，仍只成立一罪，非以所焚建築物數，定其罪數，亦不因
    所焚係建築物或建築物內自己或他人所有之物品而有區別，其失火之過失行為既
    僅有一個，僅應論以社會公共危險較重之第一百七十三條之罪，最高法院二十一
    年上字第三九一號、七十九年度臺上字第一四七一號判例意旨可資參照。核被告
    丙○○所為，係犯刑法第一百七十三第二項之失火燒燬現有人所在之建築物罪及
    同法第二百七十六條第一項之過失致人於死罪。被告以一過失行為同時觸犯上開
    二罪間，及其一過失失火行為，而同時造成被害人鄭淑華、陳祉蓉、陳昱宏三人
    死亡之結果，均為想像競合犯，應依刑法第五十五條之規定，從較重之過失致人
    於死一罪論處。爰審酌被告並無前科，素行尚佳、被告與被害人鄭淑華為親姊妹
    之關係、被告因此過失行為同時痛失親人三人，其內心哀痛逾恆之情，非可言喻
    ，被告之智識程度、犯罪所生之損害非輕，及犯罪後態度良好等一情狀，量處如
    主文所示之刑。末查，被告前未曾受任何有期徒刑以上刑之宣告，此有臺灣桃園
    地方法院檢察署刑案資料查註紀錄表一紙附卷可憑，其經此教訓，自當知所惕勉
    而無虞再犯，本院綜核各情認上開有期徒刑之宣告，已足策其自新，所宣告之刑
    ，以暫不執行為適當，併依法諭知緩刑四年，用啟向上。
據上論斷，應依刑事訴訟法第二百九十九條第一項前段，刑法第一百七十三條第二項
、第二百七十六條第一項、第五十五條、第七十四條第一項第一款，罰金罰鍰提高標
準條例第一條前段，判決如主文。
本案經檢察官洪景明到庭執行職務
中      華      民      國    九十一    年      一      月    二十四    日
                                      臺灣桃園地方法院刑事第六庭
                                          法  官    游  紅  桃
右正本證明與原本無異。
如不服本判決，應於判決送達後十日內向本院提出上訴狀 (應附繕本)，上訴於臺灣
高等法院。
                                          書記官    王  元  宏
中      華      民      國    九十一    年      一      月    二十四    日
附論罪科刑依據之法條：
刑法第一百七十三條
放火燒燬現供人使用之住宅或現有人所在之建築物、礦坑、火車、電車或其他供水、
陸、空公眾運輸之舟、車、航空機者，處無期徒刑或七年以上有期徒刑。
失火燒燬前項之物者，處一年以下有期徒刑、拘役或五百元以下罰金。
第一項之未遂犯罰之。
預備犯第一項之罪者，處一年以下有期徒刑、拘役或三百元以下罰金。
刑法第二百七十六條
因過失致人於死者，處二年以下有期徒刑、拘役或二千元（現已提高十倍為二萬元）
以下罰金。
從事業務之人，因業務上之過失犯前項之罪者，處五年以下有期徒刑或拘役得併科三
仟元（現已提高十倍為三萬元）以下罰金。
